臺灣高等法院刑事判決
110年度上訴字第3331號
上  訴  人  
即  被  告  林俊安


上列上訴人即被告因違反毒品危害防制條例案件，不服臺灣新北
地方法院110年度審訴字第658號，中華民國110年9月28日第一審
判決（起訴案號：臺灣新北地方檢察署109年度偵字第28624號）
，提起上訴，本院判決如下：
    主  文
上訴駁回。
    事實及理由
一、經本院審理結果，認第一審以上訴人即被告林俊安係犯毒品
    危害防制條例第11條第3項持有第一級毒品純質淨重10公克
    以上之罪，事證明確，並說明其為累犯，考量被告構成累犯
    之犯罪紀錄（即販賣毒品犯行），與本案持有毒品之罪，均
    同屬違反毒品危害防制條例之案件，罪質相類，堪認被告對
    刑罰之反應力薄弱，未能自前案刑之執行收矯正改善之效，
    並衡酌被告本案之犯罪情節，認適用刑法第47條累犯加重之
    規定，並無罪刑不相當之情事，故認上開犯行有必要依刑法
    第47條第1 項之規定加重其刑，且就扣案之毒品諭知沒收銷
    燬。爰審酌被告無視我國查緝毒品之禁令，不顧毒品氾濫對
    國人身心與社會治安等各方面均會造成極大負面影響，嚴重
    危害國民健康，仍購入海洛因純質淨重高達約39.6公克而非
    法持有，數量甚鉅，其所為誠屬不該，殊值非難，惟念及被
    告坦承犯行之犯後態度，兼衡其國中畢業之智識程度、未婚
    ，家中尚有年邁父母親賴其扶養之家庭生活狀況等一切情狀
    ，量處有期徒刑1年2月，並就扣案之毒品沒收銷燬，認事用
    法及量刑均無不當，應予維持，除證據部分應補充「被告於
    本院審理時之自白」外，其餘均引用第一審判決書記載之事
    實、證據及理由（如附件）。
二、被告上訴意旨略以：被告坦承犯行，對於原審判決斟酌諸多
    量刑標準雖深表感激，惟依照司法院大法官775解釋文之意
    旨，原審依刑法第47條第1項之規定加重最低本刑，罪刑不
    相當，且原審未依刑法第59條之規定綜合審酌一切情狀，未
    察被告犯罪之情狀在客觀上確實有足以引起一般同情之情形
　　，請求依刑法第59條從輕量刑云云。
三、經查：
　㈠按量刑係法院就繫屬個案之犯罪所為之整體評價，為事實審
    法院得依職權裁量之事項，苟其量刑已以行為人之責任為基
    礎，並斟酌刑法第57條各款所列之情狀，在法定刑度內酌量
    科刑，無偏執一端，或濫用其裁量權限，致明顯失出失入之
    情形，自不得任意指為不當或違法。經查，原審以被告本件
    所為持有第一級毒品純質淨重10公克以上之犯行，事證明確
    ，據以論罪科刑。爰以行為人之責任為基礎，依刑法第57條
    規定，經審酌前揭各項與被告科刑有關之一切情狀，量處有
    期徒刑1年2月，堪認已具體審酌刑法第57條各款所列關於刑
    罰量定之相關情狀，客觀上並未逾越法定刑度或濫用其裁量
    權限，亦無量刑過重之情形，核屬事實審法院量刑職權之適
    法行使，並無明顯失當或不合比例原則之處。又被告所犯
　　毒品危害防制條例第11條第3項之持有第一級毒品純質淨重1
    0公克以上之罪之法定刑度為1年以上7年以下有期徒刑，原
    審就被告本件所為持有第一級毒品純質淨重10公克以上之犯
    行所處有期徒刑1年2月之刑度，所為量刑已屬輕刑，是被告
    希望本案從輕量刑，亦無理由。
　㈡依司法院釋字第775號解釋文：「刑法第47條第1項規定：『受
    徒刑之執行完畢，或一部之執行而赦免後，5年以內故意再
    犯有期徒刑以上之罪者，為累犯，加重本刑至二分之一。』
    有關累犯加重本刑部分，不生違反憲法一行為不二罰原則之
    問題。惟其不分情節，基於累犯者有其特別惡性及對刑罰反
    應力薄弱等立法理由，一律加重最低本刑，於不符合刑法第
    59條所定要件之情形下，致生行為人所受之刑罰超過其所應
    負擔罪責之個案，其人身自由因此遭受過苛之侵害部分，對
    人民受憲法第8條保障之人身自由所為限制，不符憲法罪刑
    相當原則，牴觸憲法第23條比例原則。於此範圍內，有關機
    關應自本解釋公布之日起2年內，依本解釋意旨修正之。於
    修正前，為避免發生上述罪刑不相當之情形，法院就該個案
    應依本解釋意旨，裁量是否加重最低本刑。」是在該解釋文
    公布後，法院即應依此為認定被告是否有依刑法第47條第1
    項規定加重其刑之必要。經查：被告因販賣第一級毒品案件
    ，經臺灣南投地方法院以92年度重訴字第19號判決判處有期
    徒刑15年，褫奪公權10年，併科罰金200萬元確定，於102年
    8月27日縮短刑期假釋出監，所餘期間付保護管束，於107年
    5月15日保護管束期滿，假釋未經撤銷，未執行刑視為執行
    完畢，此有本院被告前案紀錄表在卷可徵。其於有期徒刑執
    行完畢後，5年內故意再犯本件有期徒刑以上刑之罪，為累
    犯。又本院考量被告曾因毒品相關之犯罪經論罪科刑並執行
    完畢，本應產生警惕作用，期待其能因此自我控管、約束，
    惟被告卻故意再犯本案，仍未遠離毒品，足見其有一定特別
    之惡性，對刑罰之反應力顯然薄弱，就本案被告所犯之罪予
    以加重，尚不致使被告所受之刑罰超過其所應負擔之罪責，
    而造成對其人身自由過苛之侵害，本院認被告於本案所犯之
    罪，應依刑法第47條第1項累犯規定，加重其刑。是被告上
    訴主張無加重其刑之必要，實屬無據。
　㈢另按刑法第59條規定之酌量減輕其刑，必須犯罪另有特殊之
    原因與環境，在客觀上足以引起一般同情，認為即使予以宣
    告法定最低度刑，猶嫌過重者，始有其適用。此所謂法定最
    低度刑，固包括法定最低本刑；惟遇有其他法定減輕之事由
    者，則應係指適用其他法定減輕事由減輕後之最低度刑而言
    。倘被告別有其他法定減輕事由者，應先適用法定減輕事由
    減輕其刑後，猶認其犯罪之情狀顯可憫恕，即使科以該減輕
    後之最低度刑仍嫌過重者，始得適用刑法第59條規定酌量減
    輕其刑。而此項犯罪情狀是否顯可憫恕而酌量減輕其刑之認
    定，亦屬法院得依職權自由裁量之事項。雖被告稱其坦承犯
    行，其尚有年邁父母親賴其扶養，本件有情可憫恕之情，請
    依刑法第59條減輕其刑，惟查本件並無情輕法重之憾，又斟
    酌被告所持有之第一級毒品海洛因（淨重45.03公克，驗餘
    合計淨重44.98公克，純度87.94％，純質淨重39.6公克）並
    非量微，另斟酌被告之行為就國人身心健康及社會秩序有高
    度破壞情事，危害至鉅，當非個人一己生命、身體法益所可
    比擬，復考量我國法律定有查緝毒品之禁令，毒品氾濫對國
    人身心與社會治安等各方面均會造成極大負面影響，嚴重危
    害國民健康，而被告於本件持有毒品之作為，相較於安分遵
    守法律者，顯無法引起一般人之同情或憫恕，因此，綜觀其
    情節，實難認屬犯罪情節輕微，實應嚴厲規範，誠無另有特
    殊之原因或堅強事由，而在客觀上足以引起一般同情之處，
    自無再依刑法第59條規定減輕其刑之餘地，故被告執此提起
    上訴，實無可採。
四、綜上所述，本件被告上訴為無理由，應予駁回。　　
據上論斷，應依刑事訴訟法第368條、第373條，判決如主文。
本案經檢察官林佳慧提起公訴，檢察官劉斐玲到庭執行職務。
中　　華　　民　　國　　111 　年　　3 　　月　　24　　日
　　　　　　      刑事第七庭  審判長法　官  孫惠琳
　　　　　　　　　　　　　　　　　  法　官  王惟琪
　　　　　　　　　　　　　　　　　  法　官  連雅婷
以上正本證明與原本無異。
如不服本判決，應於收受送達後20日內向本院提出上訴書狀，其
未敘述上訴之理由者並得於提起上訴後20日內向本院補提理由書
（均須按他造當事人之人數附繕本）「切勿逕送上級法院」。
                                    書記官  潘文賢
中　　華　　民　　國　　111 　年　　3 　　月　　24　　日

附件：
臺灣新北地方法院刑事判決
                                    110年度審訴字第658號
公　訴　人　臺灣新北地方檢察署檢察官
被　　　告　林俊安  
                   
                   
上列被告因違反毒品危害防制條例案件，經檢察官提起公訴（10
9年度偵字第28624號），被告為有罪之陳述，經本院合議庭裁定
由受命法官獨任進行簡式審判程序，判決如下：
    主  文
林俊安持有第一級毒品純質淨重十公克以上，累犯，處有期徒刑
壹年貳月，扣案如附表編號1 所示之物（含包裝袋）均沒收銷燬
。
    事  實
一、林俊安明知海洛因係毒品危害防制條例所管制之第一級毒品
    ，不得非法持有，竟基於持有第一級毒品純質淨重10公克以
    上之犯意，於民國109年7月10日某時許，在新北市五股區觀
    音山附近，向真實姓名年籍不詳綽號「阿龍」之成年男子，
    以新臺幣（下同）35萬元之代價，購得如附表編號1 所示之
    海洛因2包而持有之。嗣於同年月30日13時55 分許，為警持
    本院所核發之搜索票至其斯時位於新北市○○區○○○路00號110
    5號房之居所進行搜索，當場扣得如附表編號1 所示之物，
    因而查悉上情。
二、案經新北市政府警察局刑事警察大隊報請臺灣新北地方檢察
    署檢察官偵查起訴。
    理  由
一、程序方面：
    本件被告林俊安所犯係死刑、無期徒刑、最輕本刑為3 年以
    上有期徒刑或高等法院管轄第一審案件以外之罪，於準備程
    序進行中，被告先就被訴事實為有罪之陳述，經本院告知簡
    式審判程序之旨，並聽取公訴人及被告之意見後，認適宜改
    依簡式審判程序進行，爰依刑事訴訟法第273條之1第1 項規
    定，裁定進行簡式審判程序，合先敘明。
二、實體方面：
  ㈠認定犯罪事實所憑證據及理由：
    1.前揭犯罪事實，業據被告於警詢、偵查、本院準備程序及
      審理時自白不諱（偵查卷第6頁至第8頁、第41頁、本院卷
      附110年9月7日準備程序筆錄及簡式審判筆錄）。
    2.被告為警查獲時，所扣得如附表編號1 所示之物，經送請
      法務部調查局濫用藥物實驗室以化學呈色法、氣相層析質
      譜法檢驗結果確均檢出海洛因成分（驗前合計淨重 45.03
      公克，驗餘合計淨重44.98公克，純度87.94％，純質淨重3
      9.6公克），有該實驗室109年9月2日調科壹字第10923014
      990號鑑定書、本院109年聲搜字第1390 號搜索票、新北
      市政府警察局刑事警察大隊搜索扣押筆錄、扣押物品目錄
      表各1份、查獲現場及扣押物品照片共6張在卷可佐（偵查
      卷第9頁、第11頁至第13頁、第23頁、第24頁、第45 頁）
      。
    3.基上，足見被告上開任意性之自白，核與事實相符，應堪
      採信。本件事證明確，被告之犯行洵堪認定。
  ㈡論罪科刑理由：
    1.論罪之理由：核被告所為，係犯毒品危害防制條例第11條
      第3 項持有第一級毒品純質淨重10公克以上之罪。
    2.科刑之理由：
      ⑴累犯，加重其刑：查：被告前於102 年間，因販賣第一
        級毒品案件，經臺灣南投地方法院以92年度重訴字第19
        號判決判處有期徒刑15年，褫奪公權10年，併科罰金20
        0萬元確定，於102年8月27 日縮短刑期假釋出監，所餘
        期間付保護管束，於107年5月15日保護管束期滿，假釋
        未經撤銷，未執行刑視為執行完畢，此有臺灣高等法院
        被告前案紀錄表在卷可徵。其於有期徒刑執行完畢後，
        5 年內故意再犯本件有期徒刑以上刑之罪，為累犯，又
        本院考量被告上開構成累犯之犯罪紀錄（即販賣毒品犯
        行），與本案持有毒品之罪，均同屬違反毒品危害防制
        條例之案件，罪質相類，堪認被告對刑罰之反應力薄弱
        ，未能自前案刑之執行收矯正改善之效，並衡酌被告本
        案之犯罪情節，認適用刑法第47條累犯加重之規定，並
        無罪刑不相當之情事，故認上開犯行有必要依刑法第47
        條第1 項之規定加重其刑。
      ⑵刑法第57條科刑審酌：
        爰以行為人之責任為基礎，並審酌被告無視我國查緝毒
        品之禁令，不顧毒品氾濫對國人身心與社會治安等各方
        面均會造成極大負面影響，嚴重危害國民健康，仍購入
        海洛因純質淨重高達約39.6公克而非法持有，數量甚鉅
        ，其所為誠屬不該，殊值非難，惟念及被告坦承犯行之
        犯後態度，兼衡其國中畢業之智識程度、未婚，家中尚
        有年邁父母親賴其扶養之家庭生活狀況（見本院110年9
        月7日簡式審判筆錄第4頁）等一切情狀，量處如主文所
        示之刑。
  ㈢沒收：
    1.扣案如附表編號1 所示之物，既均經鑑定為第一級毒品海
      洛因，已如前述，自應依毒品危害防制條例第18條第1 項
      前段之規定，諭知沒收銷燬，至於鑑驗取樣部分，因已滅
      失不存在，自毋庸諭知沒收銷燬。另直接包裝上開毒品之
      包裝袋，因與其內之毒品難以完全析離，且無完全析離之
      實益及必要，均應視為毒品，亦應依毒品危害防制條例第
      18條第1項前段規定，一併宣告沒收銷燬。
    2.另扣案如附表編號2、3所示之物，雖係被告所有，惟查無
      證據證明與本件犯行相關，應認與本件持有毒品犯行無涉
      ，亦非違禁物，自無庸於本案宣告沒收之，附此敘明。
三、適用之法律：
  ㈠刑事訴訟法第273條之1第1項、第299條第1項前段。
  ㈡毒品危害防制條例第11條第3項、第18條第1項前段。
  ㈢刑法第11條、第47條第1項。
本案經檢察官林佳慧偵查起訴，由檢察官黃明絹到庭執行職務。
中    華    民    國    110    年    9    月     28   日
                  刑事第二十四庭  法  官  潘 長 生
上列正本證明與原本無異。
如不服本判決，應於判決送達後20日內敘明上訴理由，向本院提
出上訴狀（應附繕本），上訴於臺灣高等法院。其未敘述上訴理
由者，應於上訴期間屆滿後20日內向本院補提理由書「切勿逕送
上級法院」。
                                  書記官  吳育嫻
中　　華　　民　　國　 110　　年　　9 　　月　　29　　日
附錄本案論罪科刑法條全文：
毒品危害防制條例第11條
持有第一級毒品者，處3年以下有期徒刑、拘役或新臺幣30萬元
以下罰金。
持有第二級毒品者，處2年以下有期徒刑、拘役或新臺幣20萬元
以下罰金。
持有第一級毒品純質淨重十公克以上者，處1年以上7年以下有期
徒刑，得併科新臺幣1百萬元以下罰金。
持有第二級毒品純質淨重二十公克以上者，處6月以上5年以下有
期徒刑，得併科新臺幣70萬元以下罰金。
持有第三級毒品純質淨重五公克以上者，處2年以下有期徒刑，
得併科新臺幣20萬元以下罰金。
持有第四級毒品純質淨重五公克以上者，處1年以下有期徒刑，
得併科新臺幣10萬元以下罰金。
持有專供製造或施用第一級、第二級毒品之器具者，處1年以下
有期徒刑、拘役或新臺幣10萬元以下罰金。

附表：

編號 扣案物品 鑑驗結果  1 第一級毒品海洛因2包（原編號1、2） 碎塊狀檢品2包，經送請法務部調查局濫用藥物實驗室檢驗，均檢出第一級毒品海洛因成分（驗前合計淨重45.03 公克，驗餘合計淨重44.98 公克，純度87.94 ％，純質淨重39.6公克）。 2 APPLE廠牌型號IPHONE X 白色行動電話1支（原編號3）  3 APPLE廠牌型號IPHONE SE黑色行動電話1支（原編號4）